【裁判字號】    91,訴,1652
【裁判日期】    921224
【裁判案由】    稅捐稽徵法
【裁判全文】
臺北高等行政法院判決                            九十一年度訴字第一六五二號
                              .
    原      告  新聯榮建設事業股份有限公司
    代  表  人  甲○○董事長.
    訴訟代理人  萬文慧（會計師）
    被      告  財政部臺北市國稅局（承受原臺北市稅捐稽徵處營業稅業務）
    代  表  人  張盛和（局長）
    訴訟代理人  林淑姿
                乙○○
右當事人間因稅捐稽徵法事件，原告不服財政部中華民國九十一年三月四日台財訴字
第○九○○○○九七二八號再訴願決定，提起行政訴訟。本院判決如左：
    主  文
原告之訴駁回。
訴訟費用由原告負擔。
    事  實
甲、事實概要：
    緣原告於民國（以下同）八十二年九月至八十四年八月間進貨，金額計新台幣（
    以下同）四六、一六○、七九九元（不含稅），未依法取得憑證，而以非交易對
    象之涉嫌虛設行號總嚴企業有限公司、角聲國際有限公司、嘉慇實業有限公司、
    強聲國際有限公司、金滾石傳播事業有限公司、聯尚興業有限公司及藍辛興業有
    限公司等七家公司開立之統一發票二七四紙，作為進項憑證申報扣抵銷項稅額，
    案徑原處分機關查獲後，依法審理核定原告虛報進項稅額，應補徵營業稅二、三
    ○八、○六三元（原告已於八十七年八月十七日補繳一、五○四、五七一元），
    因原告進貨金額中之取得嘉慇公司、聯尚興業公司及藍辛興業公司（八十四年一
    月間）；金滾石公司（非八十四年一、二月間）之進項憑證，金額計一六、○六
    九、三七○元為原處分機關認定原告係以支票支應尚能證明已支付進項稅額，是
    於進貨金額四六、一六○、七九九元中一六、○六九、三七○元，依稅捐稽徵法
    第四十四條規定按未依規定取得憑證總額處百分之五罰鍰計八○三、四六八元，
    其餘三○、○九一、四二九元（稅額一、五○四、五七一元）按所漏稅額處三倍
    罰鍰計四、五一三、七○○元（計至百元止），罰鍰金額合計五、三一七、一六
    八元。原告不服，申請復查，未獲變更，提起訴願，經臺北市政府八十八年六月
    三十日府訴字第八八○一六三二一○一號訴願決定：「原處分關於補徵營業稅及
    漏稅罰部分撤銷，由原處分機關另為處分；其餘訴願駁回。」，原告仍不服，就
    違反稅捐稽徵法罰鍰八○三、四六八元部分，提起再訴願，亦遭決定駁回，遂向
    本院提起本件行政訴訟。嗣因營業稅自九十二年一月一日起回復由被告辦理，經
    被告聲明承受訴訟。
乙、兩造聲明：
  一、原告聲明：訴願決定、復查決定及原處分均撤銷。
  二、被告聲明：駁回原告之訴。
丙、兩造之爭點：
    原告有無取得非實際交易對象之發票申報扣抵之行為？
原告主張：
一、被告認定事實出於臆測，違反證據法則：
    按改制前行政法院六十二年判字第四○二號判例「事實之認定，應憑證據，為訴
    訟事件所適用之共通原則。行政罰之處罰，雖不以故意為要件，然其違法事實之
    認定，要不能僅憑片面之臆測，為裁判之基礎。」六十一年判字第七○號判例：
    「認定事實，須憑證據，不得出於臆測，此項證據法則，自為行政訴訟所適用。
    」被告於十二月十日之言詞辯論庭中主張原告確實有進貨事實，但其僅依佳音等
    公司之進銷項分析表，來認定原告與佳音等公司間不可能有交易事實，惟：
（一）佳音等公司之進銷項金額分析表，並非判定該等公司為虛設行號之判決書。
（二）被告違反證據法則：被告用以認定本案「違章事實至臻明確」之判決，無一判
      決是認定本案關各該等公司為虛設行號之判決。被告以臺灣臺北地方法院檢察
      署檢察官聲請簡易判決處刑書（八十八年度偵字第九一五四號），來認定原告
      取自金滾石公司及聯尚公司之發票非實際交易對象，惟：前述之檢察官起訴書
      已經臺灣臺北地方法院九十年度簡字第三八六五號刑事簡易判決確定，其主旨
      略為：「右列被告因違反公司法案件，經檢察官聲請以簡易判決處刑（八十八
      年度偵字第九一五四號），嗣由本院台北簡易庭（受理案號為八十八年度北簡
      字第三一二九號）移送本院改依通常訴訟程序審理，本院經訊問被告自白犯罪
      後，認為宜以簡易判決處刑如左：』另，其主旨為：『高義雄共同連續公司負
      責人，公司應收之股款，股東並未實際繳納，而以申請文件表明收足，科罰．
      ．．。』故高義雄雖曾任金滾石公司及聯尚公司之負責人，惟其因違反公司法
      而科罰處鍰，並非因違反稅捐稽徵法（臺灣臺北地方法院九十年度簡字第三八
      六五號刑事簡易判決），該判決與本案並不相關，其違反公司法九條：『公司
      應收之股款，股東並未實際繳納．．．」並不代表該等公司成立公司『後』之
      交易無一真實，且該判決並未判決該等公司與原告間之交易為虛偽不實。被告
      卻以檢察署檢察官聲請簡易判決處刑書（八十八年度偵字第九一五四號），來
      『認定本案違章事實成立』，而未考慮其依據（八十八年度偵字第九一五四號
      ）後經臺灣臺北地方法院判決之判決結果（九十年度簡字第三八六五號）。既
      無一最終判決是認定原告與該等公司間之交易為虛偽不實交易，則，被告用（
      八十七年三月二日北市稽核乙字第八七００三五一九００號刑事案移書、臺灣
      臺北地方法院檢察署檢察官八十七年偵字第四六五五號起訴書、臺灣臺北地方
      法院八十七年訴字第一六八一號刑事判決、臺灣高等法院八十九年上訴字第二
      四九二號刑事判決、臺灣臺北地方法院八十八年度偵字第九一五四號刑事簡易
      判決、臺灣臺北地方法院九十年度簡字第三八六五號刑事簡易判決、臺灣臺北
      地方法院檢察署檢察官八十六偵字第一三三二號起訴書）以認定原告違章事實
      至臻明確之依據（均無本案無關之判決），自無所據，『違章事實至臻明確』
      僅其臆測而已。
二、原告取自佳音等公司之統一發票，與佳音等公司是否有其進項憑證無關，且被告
    機關違反行政程序法第三十六條，未依職權進行調查：
（一）原告取自佳音等公司之統一發票，與佳音等公司是否有其進項憑證（進貨發票
      ）無關：原告取自佳音、金滾石、聯尚及藍辛等公司之統一發票，係為ＳＰ活
      動（工地秀活動）或舞台搭設施工。所謂ＳＰ活動，即是原告委由該等公司安
      排演藝人員於工地現場（係原告受託代銷房屋之工地）進行節目表演，故對該
      等公司而言，演藝人員為其進項，安排演藝人員於工地現場進行節目表演為其
      銷項。而對該等公司而言，演藝人員為其進項之相關憑證，應為該等公司為演
      藝人員之所得代為扣繳之『扣繳憑單』，而非「買進某演藝人員」之進項發票
      ，究竟該等公司並非一販賣人口之公司！舞台搭設『施工』之相對進項憑證，
      亦應為該等公司為施工人員之所得代為扣繳之『扣繳憑單』。而被告竟以該等
      公司無進貨事實（以營業發票來判定），何來銷貨事實，以認定原告與該等公
      司無交易事實，更是荒謬，難道該等公司應買人進來再賣出去嗎？究竟本案相
      關之交易，皆非屬買賣業性質之交易，案關公司亦不可能須有進貨（發票），
      才能有銷貨。
（二）被告違反行政程序法第三十六條，未依職權進行調查：
      原告於十二月三日之準備程序庭中，已告知被告對前段認知之錯誤，並要求被
      告依行政程序法第三十六條及三十七條規定，行使職權進行調查（１）原告於
      訴願階段已提供調查之交易憑證，及（２）該等公司為其所安排表演之演藝人
      員所給付所得之扣繳情形。而，被告竟以其本身為營業股之人員不願調閱扣繳
      股資料為由，當庭拒絕依職權進行調查，顯然違反行政程序法。
三、被告違反證據法則：被告認定原告取自虛設行號發票，聲稱檢察署檢察官聲請簡
    易判決處刑書（八十八年度偵字第九一五四號）已判決該等公司（僅提及金滾石
    公司及聯尚公司）為虛設行號，惟如第一段所述，此檢察官起訴書後經臺灣臺北
    地方法院判決（九十年度簡字第三八六五號），而此判決是一違反公司法的判決
    ，並不是一個違反稅捐稽徵法之虛設行號的判決。被告豈能僅以『臆測』來課處
    原告？
四、被告據以核課本案之起訴書、刑事判決，均與本案無關：
（一）被告據以成立本案之核課租稅之事證認定，有八十七年三月二日北市稽核乙字
      第八七００三五一九００號刑事案移書、臺灣臺北地方法院檢察署檢察官八十
      七年偵字第四六五五號起訴書、臺灣臺北地方法院八十七年訴字第一六八一號
      刑事判決、臺灣高等等法院八十九年上訴字第二四九二號刑事判決、臺灣臺北
      地方法院八十八年度偵字第九一五四號刑事簡易判決、臺灣臺北地方法院九十
      年度簡字第三八六五號刑事簡易判決、臺灣臺北地方法院檢察署檢察官八十六
      偵字第一三三二號起訴書等，無一起訴書或刑事判決中，有認定原告與佳音等
      公司之交易為虛偽不實的交易，亦無一判決認定本案關各該公司是一虛設行號
      且無一筆交易是真實的，最高行政法院八十八年判字第七六七號則以該起訴書
      「未證明該案關公司非其實際交易對象」、八十七年判字七０三號判決，則以
      「即使案關公司是一虛設行號，惟該案關之刑事判決並未說明其為一全無交易
      事實之虛設行號，且被告未查明該原告與該案關公司若無交易，何以支付貨款
      給該認定之虛設行號」之理由撤銷各該處分及判決。
（二）被告據以核課本案之起訴書、刑事判決，均與本案無關：
  １、八十七年三月二日北市稽核乙字第八七００三五一九００號刑事案移書：未見
      被告將上述刑事案移書放入卷中，被告無法證明該刑事案移書與本案是否相關
      。
  ２、臺灣臺北地方法院檢察署檢察官八十七年偵字第四六五五號起訴書、臺灣臺北
      地方法院八十七年訴字第一六八一號刑事判決、臺灣高等等法院八十九年上訴
      字第二四九二號刑事判決：上述各該起訴書及刑事判決為同一案件。上述各該
      起訴書及刑事判決之被告（為自然人），因成立人頭公司為明知不實之事項，
      填製會計憑證，而被處以徒刑。惟上述所稱於成立人頭公司（博方公司、上等
      好公司、慶賓公司等等），並無本案原告所交易對象之佳音公司、金滾石公司
      、藍辛公司及聯尚公司。故本案被告以上述各該起訴書及刑事判決為本案違章
      事實認定之證據，本案被告之原處分顯然無據。
  ３、臺灣臺北地方法院八十八年度偵字第九一五四號刑事簡易判決、臺灣臺北地方
      法院九十年度簡字第三八六五號刑事簡易判決：上述各該起訴書及刑事判決為
      同一案件。上述該案係被告所成立之金滾石公司及聯尚公司，其公司之應收股
      款，股東並未實際繳納，而違反公司法（該案並未認定該二家公司為無任何實
      際交易行為之公司）。故本案被告以此來認定本案原告與該二家公司無交易行
      為，而認定本案原告有違章事實之證據，本案被告之原處分顯然無據。
  ４、臺灣臺北地方法院檢察署檢察官八十六偵字第一三三二號起訴書：上述該起訴
      書之被告（為自然人），因成立人頭公司為明知不實之事項，填製會計憑證，
      而被處以徒刑。惟上述所稱於成立人頭公司（協和鐘錶公司、慶實公司、華心
      工程公司、總嚴公司等等），並無本案原告所交易對象之佳音公司、金滾石公
      司、藍辛公司及聯尚公司。故本案被告以上述該起訴書為本案違章事實認定之
      證據，本案被告之原處分顯然無據。
三、被告違反行政程序法第三十六條，不依職權進行調查：
    被告僅以『臆測』來課處原告，又不願對本案之交易詳加調查。
四、原處分違反刑事訴訟無罪推定原則，而被告於證據之主張尤其斷章取義。
    依據辦理稅捐稽徵法有關刑事及財務罰鍰案件應行注意事項（司法行政部台（六
    五）函刑字第０九四七五號函發布）第二條規定「法院辦理財務罰鍰案件，有關
    ‧‧‧調查證據‧‧‧準用刑事訴訟法有關規定辦理。」而依改制前行政法院三
    十九年度判字第二號判例：「行政官署對於人民有所處罰，必須確實證明其違法
    事實之存在，否則其處罰即不能認為合法。」，最高法院三十年上字第八一六號
    判例：「認定不利於被告之事實，須依積極證據，茍積極證據不足為不利於被告
    事實之認定時，即應為有利於被告之認定，更不必有何有利之證據。」綜觀系爭
    本案實乏積極證據認定原告所取得之發票並非真實交易對象，被告所依據者多為
    筆錄等自白式證據，且被告於採證上對原告有利之證據並未等同考量，尤失公允
    。如被告援用戴昌儀八十七年八月六日談話筆錄，主張其陳稱「‧‧‧兌領新聯
    榮‧‧‧公司支票，係因本人及楊光負責工地秀現場活動，故錢先由我和楊光收
    下兌現，‧‧‧本人為工作方便通常會以丫丫工作室與各公司接洽生意」，因此
    益證本案實際交易人應為楊光、戴昌儀夫婦二人。惟如詳閱其筆錄全文則不免引
    人質疑被告蓄意斷章取義，其筆錄前後文為：「由於孫王鳳蓮先前與我有借貸關
    係，故本次貨款由我直接收下歸墊以前借款，至於兌領新聯榮、新聯輝、新聯富
    公司的支票，係因本人及楊光負責工地秀現場活動，故錢先由我和楊光收下兌現
    ，扣除業務獎金、代墊費用、借款利息及調現等資金後，再交還孫王鳳蓮。本人
    為工作方便，通常會以丫丫工作室與各公司接洽生意，這樣較能以老板的地位和
    各公司洽談生意，惟實際經營及開發票仍由孫王鳳蓮及其所屬公司負責。」因此
    純以該筆錄而言非但不能益證本案實際交易人應為楊光、戴昌儀夫婦，反而更凸
    顯被告實乏積極證據。惟，原告既向佳音公司購買勞務並依約付款予佳音公司，
    則楊光、戴昌儀等既稱其為佳音公司業務代表並出具公司印鑑章及其私章領款，
    原告自然依法依約付款。參以改制前行政法院七十三年判字第一六八０號判決意
    旨：「按原告對於自己主張事實，已盡證明之責後，被告對其主張如擬辯其為不
    實並提出反對主張者，則被告應負證明之責。」。原處分對原告提供資料有關進
    貨事實已認定，惟對於原告所用支票支付於佳音等公司貨款及進項稅額，僅承認
    已支付進項稅額，而不承認貨款支付，復未深查資金是否回流，有違證據法則。
    貴院九十年訴字第四九五號判決，曾以「該被告疏未調查其個人（支票兌領人）
    與該虛設行號間是否有僱佣關係存在，遂依起訴書認定該原告應負過失責任，依
    稅捐稽徵法第四十四條規定處罰，有違司法院釋字二七五號解釋意旨，自有可議
    。」之由撤銷該處分及決定。改制前行政法院八十七年判字第一二八號判決及八
    十八判字第七六七號判決，均曾以「該原告已善盡義務，確信訂約之對象即實際
    交易對象，且交易過程自始至終與該原告之交易對象均係以訂約對象之名義與該
    原告接觸，嗣後以該交易對象為給付貨款之抬頭支票，該交易對象與其員工（支
    票兌領人）是否訂定僱佣契約，此乃其內部事務，而該被告徒因與該原告之交易
    對象為已被認定之虛設行號，及該原告給付貨款最後係匯入該原告交易對象之員
    工（支票兌領人）帳戶，遽以補徵營業稅款及科處罰鍰，顯有違誤。」之由撤銷
    各該處分及決定。
五、被告僅以推測之詞予人處罰：被告未能明確指出其所認定之實際銷貨人為何人，
    亦未盡舉證原告有逃漏營業稅之情事。
    「行政罰與刑罰之構成要件雖有不同，而刑事判決與行政處分，亦原可各自認定
    事實，惟認定事實須憑證據，倘無證據足資認定有堪以構成行政罰與刑罰要件之
    事實存在，即不得僅以推測之詞予人處罰，則為二者所應一致。」改制前最高行
    政法院七十五年度判字第三０九號亦著有判例可憑。被告一味地認為原告所取得
    憑證為取自虛設行號，惟被告無法提供出其所認定之實際銷貨之營業人而核定就
    其取得不得扣抵之進項稅額申報扣抵銷項稅額予以追補稅款及科處罰鍰，顯有疏
    略。惟與本案相關之案外人，即支票實際兌領人，均未因此而被認定逃漏營業稅
    而追補稅款及科處罰鍰。如張正林已於八十九年五月間收到台北市稅捐稽徵處之
    北市稽法丙字第八九０五七二六一００號，因「該申請人兌領付款支票資料，尚
    無足證該申請人承攬勞務之書面合約等具體事證，僅憑該申請人之資金往來資料
    遽認其與新聯榮公司有交易事實，似嫌率斷。」之由撤銷該處分；其餘案關支票
    兌領人尚無被補徵營業稅款及科處罰鍰之情事。被告所認定原告之實際銷貨營業
    人究竟為何人？既無他人又為何不是與原告交易之總嚴等公司呢？貴院八十九年
    度訴字第一四七號判決、高雄行政法院九十年度訴字第八一八號判決，即因「該
    原告既已簽發抬頭劃線支票付款，而該被告無法提供出實際銷貨之營業人，該被
    告未盡舉證責任，資以證明該原告確有向虛設行號購買發票，逃漏營業稅之情事
    ，尚有未洽。」之由撤銷各該處分及決定。
六、原告與該二家公司之行業別實屬息息相關：
    金滾石公司及聯尚公司之所營業項目有「代理演藝人員及模特兒演出之安排」之
    業務，原告取自前二家公司之統一發票品名為「ＳＰ活動」（即工地秀活動），
    原告與該二家公司之行業別實屬息息相關，而並非被告於九十二年十月二日之準
    備程序庭中所稱「原告所取自案關公司之所營事業均為處理廢水廢氣之公司，其
    行業別並不相同」，被告蓄意視有利原告之證據而不顧，違反行政程序法第三十
    六條：「行政機關應依職權調查證據，不受當事人主張之拘束，對當事人有利及
    不利事項一律注意。」規定。另，原告於網路上之經濟部網站之「公司基本資料
    查詢」，雖未見佳音公司及藍辛公司之所營業項目有「代理演藝人員及模特兒演
    出之安排」之相關業務，惟佳音公司及藍辛公司分別於九十年及八十九年辦理過
    變更登記，而網路之「公司基本資料查詢」係最後一次變更登記後之資料，無法
    查詢到佳音公司及藍辛公司於八十二年至八十四年間之營業項目為何，故被告當
    然不能以此就認定原告與佳音公司及藍辛公司（設籍於台北市）之行業別不相同
    。經濟部或台北市政府或被告應均有保存有各公司之變更登記資料，（經濟部或
    台北市政府或被告均為公司或營利登記及變更之主管機關），原告己於十月十五
    日請求被告依行政程序法第三十六條及三十七條行使「職權調查主義」。
七、原處分違反大法官會議第三三七號解釋文，應予撤銷。
    大法官會議第三三七號解釋文明釋「自應以納稅義務人有虛報進項稅額，並因而
    逃漏稅款者，始得據以追繳稅款及處罰。」而觀諸被告原始處分書，顯係依前述
    財政部八十三年七月九日台財稅第八三一六０一三七一號函釋認定原告並未逃漏
    營業稅，則被告有關追繳營業稅款之補稅處分已當然抵觸前述三三七號大法官解
    釋文主張必須「因而逃漏稅款者，始得據以追繳稅款」之規定。而既然抵觸大法
    官會議解釋文之規定，當然無效，應予撤銷。查司法院大法官第二七五號解釋揭
    示：人民違反法律上之義務而應受行政罰之行為，法律無特別規定時，雖不以出
    於故意為必要，仍須以過失為其責任條件。原告積極從事於代銷房地買賣業務，
    故相關現場ＳＰ活動及樣品屋設計施工等等促銷活動方式多樣、多元化；而承攬
    公司不但眾多且與時不同，原告以有限之人力、時間審究其專業能力及信用條件
    ，擇定後發包並勘驗合格後付款，除依規定取得列有承攬人姓名、地址、日期、
    工作項目、金額之發票，且以支票付款，並責成承攬人填具「領款簽收單」，一
    併作為記帳憑證依法登帳。原告以一非公開發行上市上櫃之公司，在有限之人力
    、財力下，不但要求符合稅法規定且致力於控制度之建構推行，如此奉公守法竟
    然還要遭此無妄之災，如何甘服！又姑且不論以原告角度所有系爭本案申報扣抵
    之進項憑證均係因確實之進貨交易取得，並已實際付款，且於付款同時已實際繳
    納了進項稅額，完全符合所有稅法之規定，即令如稅捐稽徵處所主張佳音等公司
    確為虛設行號之企業，惟原告既已確實發包承攬並驗收付款，所有過程亦善盡注
    意，依前述大法官會議之解釋，既無過失則不應責處行政罰。
八、原告已盡協力義務來證明交易事實之存在：
    原告已與八十八年一月廿八日提出訴願理由時，提出與原告交易對象之案關交易
    憑證，如統一發票影本、領款簽收單影本、支票影本、活動時所拍攝照片影本、
    登載於報紙之廣告影本等資料，足以證明原告與佳音等公司間之交易真實性，原
    告並多次請求被告依行政程序法第三十六條行使職權調查。
九、被告違反經驗法則：
    參酌最高法院對八十六年台上字第六二一三號判決作成之判例要旨所載：「所謂
    經驗法則，係指社會上一般人基於日常生活經歷認為當然之一定規則，而非少數
    人特殊行為之準則或個人主觀上之推測．．．該等情事並非明顯昭著，亦非一定
    發生而無例外，尤非吾人基於日常生活經驗所得之定則。」五十三年台上字第二
    ０六七號判決作成之判例要旨所載：「證據之證明力如何，雖屬於事實審法院自
    由判斷職權，而其所為判斷，仍應受經驗法則與論理法則之支配。」被告於九十
    二年十二月十六日所提之營利事業扣繳單位資料中：（一）嘉慇實業有限公司（
    以下簡稱佳音公司）之行業代號包含有「五四四一一八：音響組合」；而原告取
    自佳音公司之發票品名為「ＳＰ活動」（為工地秀活動之舉辦：包含安排演藝人
    員之演出及其活動現場之音響設備組合等），可見，原告取自該公司之進項憑證
    確與該公司所經營項目息息相關。（二）藍辛興業有限公司（以下簡稱藍辛公司
    ）之行業代號包含有「七六０二一五：廣告工程」；而原告取自藍辛公司之發票
    品名為「ＳＰ活動」（ＳＰ活動亦為廣告之一種方式），可見，原告取自該公司
    之進項憑證確與該公司所經營項目息息相關。另，於公司基本資料查詢表中，有
    關金滾石傳播事業有限公司（以下簡稱金滾石公司）、聯尚興業有限公司（以下
    簡稱聯尚公司）之營業項目中有「代理演藝人員及模特兒演出之安排」；而原告
    取自金滾石公司、聯尚公司之發票品名為「ＳＰ活動」（為工地秀活動之舉辦：
    包含安排演藝人員之演出及其活動現場之音響設備組合等），可見，原告取自該
    等公司之進項憑證確與該公司所經營項目息息相關。綜上所述，依經驗法則觀之
    ，原告取自該等四家公司之發票與其經營項目息息相關，故原告自有可能與該等
    公司有實際交易存在。被告認定事實出於臆測，違反證據法則及經驗法則。
十、原告取自實際交易對象之發票，無違章事實存在，無須受罰：
    既然被告無法積極舉證原告有違章之事證（無案關公司被判為虛設行號之判決）
    ，且依經驗法則原告有可能與該等公司有實際交易存在（原告取自該等四家公司
    之發票與其經營項目息息相關），即代表原告取自本案相關公司之發票為其實際
    交易對象之發票（即無違章事實存在），自無被告所稱財政部八十三年七月九日
    台財稅第八三一六０一三七一號函釋之適用（略以：為符合司法院大法官會議釋
    字第三三七號解釋意旨，對於營業人取得非實際交易對象所開立之統一發票作為
    進項憑證申報扣抵銷項稅額之案件，應視情節，分別依左列原則處理．．．）。
綜前所述，請依法判決撤銷原處分及原決定。
被告主張：
一、按行為時營業稅法第十五條規定：「營業人當期銷項稅額，扣減進項稅額後之餘
    額，為當期應納或溢付營業稅額。‧‧‧進項稅額，指營業人購買貨物或勞務時
    ，依規定支付之營業稅額。」同法第十九條第一項第一款規定：「營業人左列進
    項稅額，不得扣抵銷項稅額：一、購進之貨物或勞務未依規定取得並保存第三十
    三條所列之憑證者。」同法第五十一條第五款規定：「納稅義務人，有左列情形
    之一者，除追繳稅款外，按所漏稅額處一倍至十倍罰鍰，並得停止其營業：五、
    虛報進項稅額者。」稅捐稽徵法第三十四條第二項第二款規定：「第一項所稱確
    定，係指左列各種情形：二、經復查決定，納稅義務人未依法提起訴願者。」同
    法第四十四條規定：「營利事業依法規定‧‧‧應自他人取得憑證而未取得‧‧
    ‧應就其‧‧‧未取得憑證‧‧‧經查明認定之總額，處百分之五罰鍰。」稅捐
    稽徵機關管理營利事業會計帳簿憑證辦法第二十一條第一項規定：「對外營業事
    項之發生，營利事業應於發生時自他人取得原始憑證，如進貨發票，或給與他人
    原始憑證，如銷貨發票。給與他人之憑證，應依次編號並自留存根或副本。」財
    政部八十三年七月九日台財稅第八三一六○一三七一號函釋規定：「‧‧‧說明
    二、為符合司法院大法官會議釋字第三三七號解釋意旨，對於營業人取得非實際
    交易對象所開立之統一發票作為進項憑證申報扣抵銷項稅額之案件，應視情節，
    分別依左列原則處理：（一）取得虛設行號發票申報扣抵之案件‧‧‧２有進貨
    事實者‧‧‧（２）因虛設行號係專以出售統一發票牟取不法利益為業，並無銷
    貨事實，故取得虛設行號發票之營業人，自亦無向該虛設行號進貨並支付進項稅
    額之事實，除該營業人能證明確有支付進項稅額予實際銷貨之營業人，並經稽徵
    機關查明該稅額已依法報繳者，應依營業稅法第十九條第一項第一款規定，就其
    取得不得扣抵憑證扣抵銷項稅額部分，追補稅款，不再處漏稅罰外，其虛報進項
    稅額，已構成逃漏稅，應依營業稅法第五十一條第五款規定補稅並處罰。‧‧‧
    」。
二、關於補徵營業稅計一、五○四、五七一元及漏稅罰部分，按所漏稅額處三倍罰鍰
    計四、五一三、七○○元（計至百元為止）部分。業經臺北市稅捐稽徵處（以下
    簡稱市稅處）以八十八年八月三日北市稽法乙字第八八一四三六四○○○號重為
    復查決定：「維持原核定補徵稅額及罰鍰處分。」，上開復查決定書於八十八年
    八月五日送達，原告並未依法提起訴願，此部分原處分業告確定，在準備程序庭
    時，原告就此部分，向貴院併行提起訴訟，顯與法不合，合先陳明。
三、原告就財政部九十一年三月四日台財訴字第○九○○○○九七二八號再訴願決定
    ：「再訴願駁回。」向貴院提起行政訴訟之部分，經查此部分係原告未依規定取
    得憑證金額一六、○六九、三七○元，處百分之五罰鍰計八○三、四六八元部分
    。
（一）本案原告取得虛設行號（嘉慇公司、金滾石公司、藍辛興公司及聯尚公司四家
      公司）之統一發票，而以支票支付系爭貨款乙節，金額計一六、○六九、三七
      ○元（不含稅），進項稅額計八○三、四九二元，經市稅處就原告提供付款支
      票之正反面影本查核結果，實際兌領人多非前開虛設行號，該部分從寬認定有
      進貨事實，而依行為時營業稅法第十九條及稅捐稽徵法第四十四條規定處罰，
      即按原告未依規定取得憑證金額一六、○六九、三七○元處百分之五罰鍰計八
      ○三、四六八元。
（二）經查臺灣臺北地方法院檢察署檢察官聲請簡易判決處刑書（八十八年度偵字第
      九一五四號），其犯罪事實中敘明，林武三利用高義雄出名為虛設之金滾石傳
      播事業有限公司、聯尚興業有限公司之董事長，及朝藝廣告社負責人，隨於八
      十三年四月二十二日、六月二十八日、十二月一日向台北市政府建設局申請設
      立登記，使該管公務員將此不實之事項，登載於其職務上所掌設立登記事項卡
      ，足生損害台北市政府建設局對於公司管理之正確性。嗣後林武三利用上開公
      司、行號，明知無進、銷貨之事實，與虛設之慶企業有限公司、‧‧‧、藍辛
      興業有限公司、嘉慇實業有限公司等行號，以虛進虛銷循環開立發票互抵，或
      以無進虛銷並不申報繳納營業稅，大量虛開發票且積欠稅款。被告於九十二年
      十月九日以財北國稅法字第○九二○二三六○九○號函詢，經臺灣臺北地方法
      院檢查署函復，該案於九十年十一月三十日業經判決確定，核以認定渠等虛設
      行號之事實無誤，合先陳明。
（三）被告於九十二年十一月二十日準備程序庭時，已提出上開四家虛設行號進、銷
      項金額分析表，由此資料顯示該等虛設行號無進貨事實，何來銷貨之實？
（四）原告取得虛設行號發票之違章事實，至臻明確，依財政部八十三年七月九日台
      財稅第八三一六○一三七一號函釋規定：「‧‧‧說明二、為符合司法院大法
      官會議釋字第三三七號解釋意旨，對於營業人取得非實際交易對象所開立之統
      一發票作為進項憑證申報扣抵銷項稅額之案件，應視情節，分別依左列原則處
      理：（一）取得虛設行號發票申報扣抵之案件‧‧‧２有進貨事實者‧‧‧（
      ２）因虛設行號係專以出售統一發票牟取不法利益為業，並無銷貨事實，故取
      得虛設行號發票之營業人，自亦無向該虛設行號進貨並支付進項稅額之事實，
      除該營業人能證明確有支付進項稅額予實際銷貨之營業人，並經稽徵機關查明
      該稅額已依法報繳者，應依營業稅法第十九條第一項第一款規定，就其取得不
      得扣抵憑證扣抵銷項稅額部分，追補稅款，不再處漏稅罰外，其虛報進項稅額
      ，已構成逃漏稅，應依營業稅法第五十一條第五款規定補稅並處罰。‧‧‧」
      原告上開違章情形，如依被告九十二年六月十七日財北審三字第○九二○二二
      九七二一號作業規定，仍應處以漏稅罰，惟改制前行政法院六十二年判字第二
      九八號判例按「依行政救濟之法理，除原處分適用法律錯誤外，申請復查之結
      果，不得為更不利於行政救濟人之決定。」。
（五）在準備程序庭時，原告執意否定被告從寬認定的結果，原告在取得虛設行號所
      開立之發票，並持以扣抵銷項稅額，虛報進項稅額的情況下，縱再加以辯稱，
      仍難卸其責。
（六）本案按行為時營業稅法第十九條及稅捐稽徵法第四十四條規定裁罰，即按原告
      未依規定取得憑證金額計一六、○六九、三七○元處百分之五罰鍰計八○三、
      四六八元，並無違誤。
    理  由
一、本件台北市稅捐稽徵處原受委託代徵營業稅，自九十二年一月一日起回復由被告
    辦理，經被告聲明承受訴訟，核並無不合，首予敘明。
二、按行為時營業稅法第十五條規定：「營業人當期銷項稅額，扣減進項稅額後之餘
    額，為當期應納或溢付營業稅額。‧‧‧進項稅額，指營業人購買貨物或勞務時
    ，依規定支付之營業稅額。」同法第十九條第一項第一款規定：「營業人左列進
    項稅額，不得扣抵銷項稅額：一、購進之貨物或勞務未依規定取得並保存第三十
    三條所列之憑證者。」同法第五十一條第五款規定：「納稅義務人，有左列情形
    之一者，除追繳稅款外，按所漏稅額處一倍至十倍罰鍰，並得停止其營業：五、
    虛報進項稅額者。」稅捐稽徵法第三十四條第二項第二款規定：「第一項所稱確
    定，係指左列各種情形：二、經復查決定，納稅義務人未依法提起訴願者。」同
    法第四十四條規定：「營利事業依法規定‧‧‧應自他人取得憑證而未取得‧‧
    ‧應就其‧‧‧未取得憑證‧‧‧經查明認定之總額，處百分之五罰鍰。」稅捐
    稽徵機關管理營利事業會計帳簿憑證辦法第二十一條第一項規定：「對外營業事
    項之發生，營利事業應於發生時自他人取得原始憑證，如進貨發票，或給與他人
    原始憑證，如銷貨發票。給與他人之憑證，應依次編號並自留存根或副本。」。
    又按「‧‧說明二、為符合司法院大法官會議釋字第三三七號解釋意旨，對於營
    業人取得非實際交易對象所開立之統一發票作為進項憑證申報扣抵銷項稅額之案
    件，應視情節，分別依左列原則處理：（一）取得虛設行號發票申報扣抵之案件
    ‧‧‧２有進貨事實者：（１）進貨部分，因未取得實際銷貨人出具之憑證，應
    依稅捐稽徵法第四十四條規定處以行為罰。（２）因虛設行號係專以出售統一發
    票牟取不法利益為業，並無銷貨事實，故取得虛設行號發票之營業人，自亦無向
    該虛設行號進貨並支付進項稅額之事實，除該營業人能證明確有支付進項稅額予
    實際銷貨之營業人，並經稽徵機關查明該稅額已依法報繳者，應依營業稅法第十
    九條第一項第一款規定，就其取得不得扣抵憑證扣抵銷項稅額部分，追補稅款，
    不再處漏稅罰外，其虛報進項稅額，已構成逃漏稅，應依營業稅法第五十一條第
    五款規定補稅並處罰。（二）取得虛設行號以外其他非實際交易對象開立之憑證
    申報扣抵案件：．．２有進貨事實者：(1）進貨部分，因未取得實際銷貨人出具
    之憑證，應依稅捐稽徵法第四十四條規定處以行為罰。‧‧‧」，財政部八十三
    年七月九日台財稅第八三一六○一三七一號函釋在案，經核與稅法相關規定無違
    ，應予適用。
二、原告於八十二年九月至八十四年八月間進貨，金額計四六、一六○、七九九元（
    不含稅），未依法取得憑證，而以非交易對象之涉嫌虛設行號總嚴公司、角聲公
    司、嘉慇公司、強聲公司、金滾石公司、聯尚興業公司及藍辛興業公司等七家公
    司開立之統一發票二七四紙，作為進項憑證申報扣抵銷項稅額，案經原處分機關
    查獲後，依法審理核定原告虛報進項稅額，應補徵營業稅二、三○八、○六三元
    （原告已於八十七年八月十七日補繳一、五○四、五七一元），因原告進貨金額
    中之取得嘉慇公司、聯尚興業公司及藍辛興業公司（八十四年一月間）；金滾石
    公司（非八十四年一、二月間）之進項憑證，金額計一六、○六九、三七○元為
    原處分機關認定原告係以支票支應尚能證明已支付進項稅額，是於進貨金額四六
    、一六○、七九九元中一六、○六九、三七○元，依稅捐稽徵法第四十四條規定
    按未依規定取得憑證總額處百分之五罰鍰計八○三、四六八元，其餘三○、○九
    一、四二九元（稅額一五○四、五七一元）按所漏稅額處三倍罰鍰計四、五一三
    、七○○元（計至百元止），罰鍰金額合計五、三一七、一六八元。原告不服，
    申請復查，未獲變更，提起訴願，經臺北市政府訴願決定「原處分關於補徵營業
    稅及漏稅罰部分撤銷，由原處分機關另為處分；其餘訴願駁回。」，原告仍不服
    ，就違反稅捐稽徵法罰鍰八○三、四六八元部分，提起再訴願，亦遭決定駁回，
    遂提起本件行政訴訟，主張如事實欄所載。本件所需審究者為原告有無取得非實
    際交易對象之發票申報扣抵之行為？
三、經查，關於本件就虛報進項金額三○、○九一、四二九元，補徵營業稅計一、五
    ○四、五七一元及漏稅罰按所漏稅額處三倍罰鍰計四、五一三、七○○元部分，
    經台北市政府訴願決定撤銷在案，其後業經臺北市稅捐稽徵處（以下簡稱市稅處
    ）以八十八年八月三日北市稽法乙字第八八一四三六四○○○號重為復查決定：
    「維持原核定補徵稅額及罰鍰處分。」，上開復查決定書於八十八年八月五日送
    達，原告並未依法提起訴願，此部分原處分業告確定，原告就此部分，於本件一
    併提起訴訟，與行政訴訟法第四條規定提起行政訴訟應經訴願之前置程序之規定
    不合，其起訴為不合法，應予駁回，合先陳明。
四、原告就財政部九十一年三月四日台財訴字第○九○○○○九七二八號再訴願決定
    ：「再訴願駁回。」向本院提起行政訴訟之部分，即原告未依規定取得憑證金額
    一六、○六九、三七○元，按稅捐稽徵法第四十四條處百分之五罰鍰計八○三、
    四六八元部分，其程序並無不合，應就實體上有無理由審究，經查：
（一）原告雖主張其確實向嘉慇公司等進貨，取得其等之發票作為進項憑證申報，並
      無不合云云。惟查依戴昌儀八十七年八月六日談話筆錄稱略以「．．至於兌領
      新聯榮、新聯輝、新聯富公司的支票，係因本人及楊光負責工地秀現場活動，
      故錢先由我和楊光收下兌現，扣除業務獎金、代墊費用、借款利息及調現等資
      金後，再交還孫王鳳蓮。本人為工作方便，通常會以丫丫工作室與各公司接洽
      生意，這樣較能以老板的地位和各公司洽談生意，惟實際經營及開發票仍由孫
      王鳳蓮及其所屬公司負責。」，與原告於訴願時所提出之工地秀照片顯示「節
      目製作丫丫工作室」相符，是與原告為實際交易者應為戴昌儀、楊光所經營之
      丫丫工作室堪以認定。原告所稱楊光、戴昌儀等稱其為佳慇公司業務代表並出
      具公司印鑑章及其私章領款，原告自然依法依約付款一節，核與戴昌儀所供不
      符，要無可信。原告有取得非實際交易對象之發票之事實至為明確，被告依稅
      捐稽徵法第四十四條規定按未依規定取得憑證總額處百分之五罰鍰，於法並無
      不合。
（二）另查，嘉慇公司原名稱為「佳音廣告事業有限公司」，其先後負責人王俊雄、
      張文士、陳宋明等人，皆為虛設行號集團之負責人之一，且三人業經臺灣臺北
      地方法院各判處有期徒刑八月在案，戴昌儀所稱之孫王鳳蓮亦因為同一虛設行
      號集團成員，經判處有期徒刑六月在案，此有該院八十七年度訴字第一六八一
      號、八十九年度訴緝字第一○四號及臺灣高等法院上訴字第二四九二號刑事判
      決附卷可稽。又金滾石、聯尚興業公司負責人高義雄「自八十三年三月間起，
      明知己無資力，亦無從出資繳納股款，竟與林武三（已歿）共同基於概括之犯
      意連絡及行為分擔，出名為虛設之金滾石傳播事業有限公司、聯尚興業有限公
      司具公司擔任董事之職務，並隨即由林武三於八十三年四月及五月間某日，向
      不知情之不詳年籍姓名之成年男子，先借得上開公司各應繳納之新台幣一百萬
      元股款，匯入合作金庫長安支庫所開設金滾石、聯尚具公司籌備處之．．活期
      存款存摺，虛列股款證明後，再於八十三年三月二日、同年五月十三日委託不
      知情之會計師林喜亨以申請文件表明收足股款，並持以向台北市政府建設局申
      請公司設立登記，致使不知情之該管公務員登載於職務上所掌之公文書，據以
      核發該等公司之執照，嗣後林武三利用上開公司、行號，明知無進、銷貨之事
      實，與虛設之慶企業有限公司、‧‧藍辛興業有限公司、．．嘉慇實業有限公
      司等行號，以虛進虛銷循環開立發票互抵，或以無進虛銷並不申報繳納營業稅
      ，大量虛開發票且積欠稅款」，經論以違反公司法第九條第三項之罪確定，亦
      有臺灣臺北地方法院九十年度簡字第三八六五號簡易判決及臺灣臺北地方法院
      台灣台北地方法院檢察署檢察官八十八年度偵字第九一五四號聲請簡易判決處
      刑書（為上述簡易判決引用）附卷可稽，原告雖爭執判決僅論處違反公司法第
      九條第三項之罪，並未以虛設行號判刑云云，惟查，該判決已認定金滾石公司
      及聯尚興業公司為虛設之公司，至其如何論罪科刑，為其職權之行使；且依該
      判決書記載高義雄自八十四年一月二十四日地發監執行，八十八年一月十六日
      縮短刑期假釋出獄，則該二公司在高義雄入監服刑前所開出之發票，固係利用
      高義雄掛名為公司負責人之虛設公司開立，其於高義雄人監服刑後，所開出之
      發票，顯係林武三等人以該虛設之公司販賣發票更為顯然，原告所稱與該公司
      交易，自無可採。另藍辛公司為虛設行號，亦經臺灣高等法院上訴字第二四九
      二號刑事判決所敘明（見第十頁〈一〉）。又該等虛設行號所涉其他案件，亦
      有改制前行政法院八十八年度判字第七六號七、三七四四號及最高行政法院九
      十一年度判字第一七一七號等判決可參，是嘉慇公司等為虛設行號，亦堪認定
      ，不論其所登記營業項目是否與本件交易有關，原告自無可能與其為交易行為
      。何況，依上開財政部台財稅第八三一六○一三七一號函釋，無論原告係取得
      虛設行號或虛設行號以外其他非實際交易對象開立之發票申報扣抵，均應依稅
      捐稽徵法第四十四條規定處以行為罰，本部分既僅處以行為罰，則嘉慇公司等
      是否為虛設行號並不影響本件罰鍰之成立。至原告所提其他本院或最高行政法
      院判決，其案情各異，自無拘束本件判決之效力。
（三）從而，被告依上開規定及財政部函釋，依稅捐稽徵法第四十四條規定按原告未
      依規定取得憑證金額處百分之五罰鍰並無違誤，再訴願、訴願決定遞予維持，
      亦無不合，原告起訴意旨為無理由，應予駁回。
五、兩造其餘之主張陳述，核與上開結論不生影響，爰不予一一論述，附此敘明。
據上論結，本件原告之訴為部分不合法，部分無理由，爰依行政訴訟法第九十八條第
三項前段，判決如主文。
中      華      民      國    九十二    年     十二     月    二十四    日
                 臺 北 高 等 行 政 法 院   第 五 庭
                                審判長法官   張瓊文
                                      法官   劉介中
                                      法官   黃清光
右為正本係照原本作成。
如不服本判決，應於送達後二十日內，向本院提出上訴狀並表明上訴理由，如於本判
決宣示後送達前提起上訴者，應於判決送達後二十日內補提上訴理由書（須按他造人
數附繕本）。
中      華      民      國    九十二    年     十二     月    二十四    日
                                    書記官   楊子鋒


司法院資訊處製作；財團法人民間司法改革基金會備份。
